【裁判字號】    92,毒抗,130
【裁判日期】    920819
【裁判案由】    聲請強制戒治
【裁判全文】
臺灣高等法院高雄分院刑事裁定          九十二年度毒抗字第一三號
    抗告人
    即被告  甲○○
    選任辯護人  洪條根律師
                周君強律師
右抗告人因違反毒品危害防制條例聲請強制戒治案件，不服臺灣高雄地方法院九十二
年度毒聲字第三二五九號中華民國九十二年五月二十六日裁定，提起抗告，本院裁定
如左：
      主      文
抗告駁回。
      理      由
一、被告甲○○前於民國（下同）八十七年間因施用第二級毒品安非他命案件，經強
    制戒治期滿，由原審法院於八十九年十二月二十二日，以八十七年度訴字第一二
    四０號諭知免刑確定。詎被告復於九十一年十一月二十日下午二時回溯二十四小
    時內某時，在不詳處所施用第一級毒品海洛因，為警於同日在高雄縣阿蓮鄉○○
    路一七三巷六十二號查獲，並自被告皮包內扣得疑似第一級毒品海洛因一小包（
    含袋重０‧三公克），被告雖否認犯行，然被告為警查獲當日所採集之尿液，經
    送高雄醫學大學附設中和紀念醫院以酵素免疫分析法初步檢驗，及以氣相層析質
    譜儀法確認檢驗結果，呈嗎啡陽性反應，有該院九十二年二月十八日第九二０二
    ─一二四號濫用藥物尿液檢驗報告在卷可稽。又扣案之疑似第一級毒品海洛因經
    送法務部調查局檢驗結果，確含有嗎啡成分，亦有該局九十一年十二月十六日調
    科壹字第二二００一四四九七號鑑定通知書一紙在卷可，被告雖否認施用毒品
    並多次質疑尿液非其本人所排放，惟經檢察官當庭對其抽血，與警方採集之尿液
    送法務部調查局作ＤＮＡ之檢驗，經該局以人類遺傳因子粒線體ＤＮＡ式序列鑑
    定法檢驗結果，二者粒線體ＨＶ─ＩＩ序列相符，尿液有可能（機率百分之九十
    六以上）為被告或其同母系血緣係之人所排放，此有該局九十二年五月六日調科
    肆字第０九二００一三五六九０號鑑定通知書、臺灣高雄地方法院檢察署九十一
    毒偵六九八五號案粒線體去氧核糖核酸序列鑑定記錄表及調查局粒線體ＤＮＡ序
    列鑑定法說明各一紙在卷可參，則送驗之尿液係被告所排放，應無可疑，此外復
    有不起訴起訴處分書、刑案資料查註記錄表附卷可考，被告於前開不起訴處分後
    五年內再犯毒品危害危害防制條例第十條第一項之施用第一級毒品罪，原審乃經
    檢察官之聲請，依同條例第二十三條第二項之規定，裁定令入戒治處所處所施以
    強制戒治。
二、被告抗告意旨以警方查獲後，曾將被告尿液送台南縣衛生局檢驗結果，並無任何
    毒品反應，嗣檢察官再將尿液送高雄醫學大學附設中和紀念醫院檢驗結果，始驗
    出有嗎啡反應，檢察官竟捨前而就後，認被告有施用第一級毒品，原審就此互相
    矛盾而不相容之疑點，未經調查，即採信檢察官不利被告之論見，而遽為強制戒
    治之裁定，顯有不當云云。
三、經查台南縣衛生局及高雄醫學大學附設中和紀念醫院就被告尿液之檢驗方法，前
    者係採免疫分析法，薄層層析法，後者初步檢驗係採酵素免疫分析法，確認檢驗
    則採氣相層析質譜儀法，有尿液檢驗報告附卷可考，而本院函詢高雄醫學大學附
    設中和紀念醫院檢驗結果不同之原因，據該院復稱：「：：本院尿液毒品實驗室
    是經衛生署管制藥品管理局認證之實驗室，並每半年接受該局實地訪查所有的實
    驗數據。本實驗室所有的檢驗均依照標準操作程序進行，本院檢驗方法經過初步
    篩檢及以氣體色層質譜法做確認分析較精密，且是世界公認及本國管制藥品管理
    局做毒品確認之標準分析方法」等語，有該院九十二年八月十三日（92）高醫附
    祕字第二一四八號函附卷可，諸台北榮民總醫院於八十三年四月七日函復該
    院內科部臨床毒物科就服用海洛因以外之藥物或飲料，其尿液檢驗結果有無可能
    有海洛因之反應疑問乙情，亦略稱：目前常用的尿液安非他命或嗎啡篩檢方式，
    包括酵素免疫分析法、薄層色層分析法和放射免疫分析法，在文獻報告中，均有
    可能會有偽陽性反應，但利用精密儀器分析，將可排除偽陽性之可能，而得到正
    確的答案，因此篩檢結果必須進一步確認，在目前最常採用的確認方法為氣相層
    析質譜儀，此乃因在良好的操作條件下，以氣相層析質譜儀作藥物及其代謝產物
    之定性及定量分析，幾乎不會有偽陽性反應產生等這，有該台北榮民總醫院北
    總內字第０三０五九號函影本在卷可按。而高雄醫學大學附設中和紀念醫院就被
    告尿液所作之檢驗，其確認檢驗即是採氣相層譜儀法，自較台南縣衛生局之檢驗
    為精確，則原審採信該高雄醫學大學附設中和紀念醫院之檢驗，認被告確有前開
    施用第一級毒品海洛因之犯行，裁定被告應令入戒治處所強制戒治，並無不合，
    被告之抗告非有理由，應予駁回。
四、據上論斷，應依刑事訴訟法第四百十二條，裁定如主文。
中    華    民    國        九十二     年      八      月     十九     日
                              臺灣高等法院高雄分院刑事第四庭
                                  審判長法官  蕭權閔
                                        法官  李嘉興
                                        法官  陳吉雄
右正本證明與原本無異。
不得再抗告。
                                      書記官  黎  珍
中    華    民    國        九十二      年      八      月    二十一    日
                                                                      Ｈ


司法院資訊處製作；財團法人民間司法改革基金會備份。
